臺灣高等法院刑事判決
111年度上訴字第3372號
上  訴  人  
即  被  告  鍾承翰




上列上訴人即被告因詐欺等案件，不服臺灣臺北地方法院111年
度審訴字第654號，中華民國111年6月29日第一審判決（起訴案
號：臺灣臺北地方檢察署110年度偵字第30130號），提起上訴，
本院判決如下：
    主  文
上訴駁回。                                             
    理  由
一、按提起上訴，應以上訴書狀提出於原審法院為之；不服地方
    法院之第一審判決而上訴者，應向管轄第二審之高等法院為
    之；上訴書狀應敘述具體理由，刑事訴訟法第350條第1項、
    第361條第1項、第2項分別定有明文，此為上訴必備之程式
    ；倘所提上訴理由非屬具體理由者，為上訴不合法律上之程
    式，且由同法第361條之立法理由第3項：「上訴理由是否具
    體，係屬第二審法院審查範圍，不在命補正之列」等語可知
    ，上訴書狀雖記載理由，但並未具體敘述時，則無須再命補
    正（最高法院97年度台上字第3889號判決意旨參照），第二
    審法院應依刑事訴訟法第367條前段之規定以判決駁回之。
    而所稱「具體理由」，並不以其書狀應引用卷內訴訟資料，
    具體指摘原審判決不當或違法之事實，亦不以於以新事實或
    新證據為上訴理由時，應具體記載足以影響判決結果之情形
    為必要。但上訴之目的，既在請求第二審法院撤銷或變更第
    一審之判決，所稱「具體」，當係抽象、空泛之反面，若僅
    泛言原判決認事用法不當、採證違法或判決不公、量刑過重
    等空詞，而無實際論述內容，即無具體可言。從而，上開法
    條規定上訴應敘述具體理由，係指須就不服判決之理由為具
    體之敘述，而非空泛之指摘而言（最高法院106年度第8次刑
    事庭會議決議意旨參照）。準此，上訴人之上訴書狀縱有敘
    述上訴理由，倘僅是徒托空言或漫事指摘，未舉出該案相關
    之具體事由者，即與未敘述具體理由無異，所為上訴即非適
    法。
二、上訴人即被告鍾承翰不服原審判決，提起上訴。上訴理由為
    ：被告一概坦承犯行，當時係因一時被金錢迷惑才遭他人利
    用。而母親身體狀況不好，家中經濟亦不穩定。被告現在在
    敦品中學執行，有認真反省錯誤，努力學習做人處世之道理
    ，請求從輕量刑，給予自新之機會，以適應社會，努力工作
    ，分擔家中經濟云云。
三、經查：原審認定被告所為，係犯洗錢防制法第14條第1項之
    一般洗錢罪、刑法第339條之4第1項第2款之三人以上共同詐
    欺取財罪，並說明被告與其所屬之詐欺集團成員，均知悉內
    部分工所從事行為係整體詐欺取財行為分擔之一環，各成員
    縱未親自參與詐騙告訴人于政弘，甚或未全盤知悉其他集團
    成員詐騙告訴人之實際情形，然既於犯意聯絡範圍內相互利
    用集團成員行為，達犯罪目的，應認被告就前揭犯行，與「
    小偉」及所屬詐欺集團之其餘不詳成員間，有犯意聯絡及行
    為分擔，為共同正犯。而被告所為，係以一行為觸犯數罪名
    ，為想像競合犯，應從一重論以刑法第339條之4第1項第2款
    之三人以上共同詐欺取財罪。復說明被告就其所為之本件犯
    行，於原審準備程序及審理時均供述詳實、坦承犯行，應認
    被告對洗錢行為之構成要件事實有所自白，原應就其所犯一
    般洗錢罪，依上開規定減輕其刑，惟被告所犯一般洗錢罪屬
    想像競合犯其中之輕罪，亦即被告就本案犯行係從一重之三
    人以上共同詐欺取財罪，就被告此部分想像競合輕罪得減刑
    部分，僅依刑法第57條量刑時一併衡酌該部分減輕其刑事由
    。然審酌被告明知所領取之物，係告訴人遭詐騙所寄交之金
    融卡，仍依指示前往領取後放至指定地點，任由不詳之人取
    走，不僅侵害告訴人之財產法益，且影響社會治安，實屬不
    該，但念被告犯後坦承犯行，已見悔意，堪認態度尚可。兼
    衡被告就本件詐欺犯行並非擔任主導角色，暨其犯罪動機、
    手段、智識程度及家庭生活狀況、洗錢犯行部分符合洗錢防
    制法第16條第2項減刑要件、素行等一切情狀，量處有期徒
    刑1年2月。復敘明被告於原審審理時供稱有領得新臺幣2,00
    0元之報酬等語（原審卷第152頁），爰應依刑法第38條之1
    第1項前段、第3項規定宣告沒收，於全部或一部不能沒收或
    不宜執行沒收時，追徵其價額。經核原判決已詳敘認定事實
    所憑證據及理由、量刑與沒收之依據，從形式上觀察，並無
    採證、認定事實錯誤、量刑瑕疵或違背法令之情形，尚難指
    為違法。
四、被告雖以請求從輕量刑為由提起上訴云云。惟原判決就被告
    之犯罪情節及科刑部分之量刑基礎，已於理由內具體說明，
    業如前述，顯已斟酌刑法第57條各款事由，並基於刑罰目的
    性之考量、刑事政策之取向以及行為人刑罰感受力之衡量等
    因素而為刑之量定，係以行為人責任為基礎，並未逾越法定
    刑度，亦無違背公平正義之精神，客觀上不生量刑畸重畸輕
    裁量權濫用之情形，屬法院裁量職權之適法行使。本院審核
    前開各量刑事由，認為原審對被告所量處之刑，並無顯然失
    出或有失衡平之情事。再者，被告上開所犯係刑法第339條
    之4第1項第2款之三人以上共同詐欺取財罪，法定刑為1年以
    上，7年以下有期徒刑，原審量處1年2月，已屬低度量刑，
    實難謂有何違反比例原則或量刑過重之處。被告空言指摘原
    審量刑過重云云，委無可採。
五、綜上，被告並未依據卷內既有訴訟資料或提出新事實、新證
    據，指摘或表明原判決有何採證認事、用法足以影響判決本
    旨之不當或違法，已難謂提出合於刑事訴訟法第361條第2項
    規定之具體理由。依首揭說明，本件上訴顯無具體理由而屬
    違背法律上之程式，爰不經言詞辯論，逕行駁回。　　
據上論斷，應依刑事訴訟法第367條前段、第372條，判決如主文
。　　　　
中　　華　　民　　國　　111 　年　　9 　　月　　15　　日
                  刑事第七庭    審判長法　官  孫惠琳
                                      法　官  鍾雅蘭
                                      法　官  張育彰
以上正本證明與原本無異。
如不服本判決，應於收受送達後20日內向本院提出上訴書狀，其
未敘述上訴之理由者並得於提起上訴後20日內向本院補提理由書
（均須按他造當事人之人數附繕本）「切勿逕送上級法院」。
                                      書記官  蔡麗春
中　　華　　民　　國　　111 　年　　9 　　月　　15　　日